---
title: "Lista 2 AED"
author: "Tomás Ferranti"
date: "07/04/2020"
output: html_document
---

```{r setup, include=FALSE}
knitr::opts_chunk$set(echo = TRUE)
load("dados.RData")
library("ggplot2")
library("reshape")
library("readxl")
library("ggpubr")
```

***

Para a realização dessa lista, foram utilizados os pacotes "ggpubr", "readxl" e "ggplot2".

# Capítulo 2

## Questão 3

**Para o Conjunto de Dados 1 (CD-Brasil), construa a distribuição de freqüências para as
variáveis população urbana e densidade populacional.**

```{r questao3}
#População Urbana
dadosPopUrb <- cd_brasil$pop_urbana
dadosPopUrb <- dadosPopUrb[!is.na(dadosPopUrb)]
print("Dados da população urbana:")
table(cut(dadosPopUrb, breaks=8, dig.lab = 8))

#Densidade Populacional
dadosDensi <- cd_brasil$densidade
dadosDensi <- dadosDensi[-c(10,29)]
dadosDensi <- sub(",",".",dadosDensi)
dadosDensi <- as.numeric(dadosDensi)
print("Dados da densidade:")
table(cut(dadosDensi, breaks=8, dig.lab = 5))
```

## Questão 8

**Construa um histograma, um ramo-e-folhas e um gráfico de dispersão unidimensional
para o conjunto de dados 2 (CD-Municípios).**

 Histograma:
```{r questao8pt1}
ggplot(cd_municipios,aes(x=populacao)) + stat_bin(fill="steelblue",bins=30) + theme_minimal()
```

 Ramo-e-folhas:
```{r questao8pt2}
stem(cd_municipios$populacao)
```

 Dispersão unidimensional:
```{r questao8pt3}
ggplot(cd_municipios,aes(x=populacao)) + geom_point(fill="steelblue",y=0) + ylim(-1,1) + theme_minimal()
```

## Questão 20

**Construa um ramo-e-folhas para a variável CO (monóxido de carbono) do conjunto de
dados 4 (CD-Poluição).**

```{r questao20}
stem(cd_poluicao$co)
```

# Capítulo 3

## Questão 18

**Considere o CD-Municípios e tome somente os 15 maiores, relativamente à sua população. Calcule q(0.1), q(0.2), q1, q2, q3.**

```{r questao18}
dados = cd_municipios[1:15,]
quantis = quantile(dados$populacao,probs = c(0.1,0.2,0.25,0.5,0.75))
quantis
```

## Questão 42

**Calcule o desvio absoluto mediano para as populações do CD-Brasil.**

Considerando as populações totais, temos:
```{r questao42}
dadosPopTot <- cd_brasil$total
dadosPopTot <- dadosPopTot[-c(10,29)]
mediana <- median(dadosPopTot)
dam <- median(abs(dadosPopTot-mediana))
print(paste("O desvio absoluto mediano é",dam))
```

## Questão 43

**Calcule as principais medidas de posição e dispersão (incluindo a média aparada e o
dam) para:
(a) variável CO no CD-Poluição;
(b) salários de mecânicos, CD-Salários; e
(c) variável preço, CD-Veículos.**


```{r questao43}
dadosItemA = cd_poluicao$co
dadosItemA <- sort(dadosItemA)
cd_salarios <- readxl::read_excel("Dados_EB.xls",sheet = "CD-Salarios", range = "C6:C35")
dadosItemB = melt(cd_salarios)$value
dadosItemB <- sort(dadosItemB)
dadosItemC = cd_veiculos$preco
dadosItemC <- sort(dadosItemC)
aparacao = 0.10
```

Item (a):

```{r questao43itemA1}
data.43a <- summary(dadosItemA)
data.43a <- c(data.43a,(((length(dadosItemA)-1)/length(dadosItemA))*var(dadosItemA))^(1/2))
n1A = floor(length(dadosItemA)*aparacao/2)
n2A = ceiling(length(dadosItemA)*(1-aparacao/2))
data.43a <- c(data.43a,mean(dadosItemA[n1A:n2A]))
data.43a <- c(data.43a,median(abs(dadosItemA-median(dadosItemA))))
names(data.43a) <- c(names(data.43a)[names(data.43a)!=""],"Desvio Padrão","Média Aparada","DAM")
data.43a
```

```{r questao43itemA2}
data.43b <- summary(dadosItemB)
data.43b <- c(data.43b,(((length(dadosItemB)-1)/length(dadosItemB))*var(dadosItemB))^(1/2))
n1B = floor(length(dadosItemB)*aparacao/2)
n2B = ceiling(length(dadosItemB)*(1-aparacao/2))
data.43b <- c(data.43b,mean(dadosItemB[n1B:n2B]))
data.43b <- c(data.43b,median(abs(dadosItemB-median(dadosItemB))))
names(data.43b) <- c(names(data.43b)[names(data.43b)!=""],"Desvio Padrão","Média Aparada","DAM")
data.43b
```

```{r questao43itemA3}
data.43c <- summary(dadosItemC)
data.43c <- c(data.43c,(((length(dadosItemC)-1)/length(dadosItemC))*var(dadosItemC))^(1/2))
n1C = floor(length(dadosItemC)*aparacao/2)
n2C = ceiling(length(dadosItemC)*(1-aparacao/2))
data.43c <- c(data.43c,mean(dadosItemC[n1C:n2C]))
data.43c <- c(data.43c,median(abs(dadosItemC-median(dadosItemC))))
names(data.43c) <- c(names(data.43c)[names(data.43c)!=""],"Desvio Padrão","Média Aparada","DAM")
data.43c
```

## Questão 44

**Construa os histogramas, ramo-e-folhas e desenhos esquemáticos para as variáveis do
problema anterior.**

```{r questao44}
histA <- ggplot(data.frame(dadosItemA),aes(x=dadosItemA)) + geom_histogram(fill="steelblue",stat='bin',binwidth = 1) + theme_minimal()
histB <- ggplot(data.frame(dadosItemB),aes(x=dadosItemB)) + geom_histogram(fill="steelblue",stat='bin',binwidth = 6000) + theme_minimal()
histC <- ggplot(data.frame(dadosItemC),aes(x=dadosItemC)) + geom_histogram(fill="steelblue",stat='bin',binwidth = 5000) + theme_minimal()
figure <- ggarrange(histA, histB, histC,
                    labels = c("A", "B", "C"),
                    ncol = 2, nrow = 2)
print(figure)
```

```{r}
stem(dadosItemA)
```

```{r}
stem(dadosItemB)
```

```{r}
stem(dadosItemC)
```

## Questão 46

**Para o CD-Temperaturas e para a variável temperatura de Ubatuba, obtenha um gráfico de
quantis e um gráfico de simetria. Os dados são simétricos? Comente.**

```{r questao46a}
dados46 = cd_temperaturas$ubatuba
dados46 <- sort(dados46)
#Gráfico de quantis
dadosPlot <- table(dados46)
dadosPlot <- cumsum(dadosPlot)
dadosPlot <- dadosPlot/dadosPlot[length(dadosPlot)]
qi = as.numeric(dadosPlot)
Xqi = as.numeric(names(dadosPlot))
ggplot(data.frame(qi,Xqi),aes(x=qi,y=Xqi)) + geom_point(fill="steelblue") + theme_minimal()
```


```{r questao46b}
#Gráfico de simetria
u = vector()
v = vector()
n = length(dados46) #n par
q2 = quantile(dados46,probs = 0.5)
for(i in 1:(n/2)){
  u[i] = q2 - dados46[n/2-i+1]
  v[i] = dados46[n/2+i] - q2
}
x <- c(0:8)
y <- x
ggplot(data.frame(u,v),aes(x=u,y=v)) + geom_point(fill="steelblue") + geom_abline(slope=1,intercept=c(0,0)) + theme_minimal()
#lines(x,y)
```
 
 Como podemos ver pelos dois gráficos os dados possuem um grau bem alto de simetria.
 
***

# Capítulo 4

## Questão 37

**Analise a população total do CD-Brasil, segundo as regiões geográficas.**

```{r questao37}
dados37 <- cd_brasil[!is.na(cd_brasil$total),]
ggplot(dados37,aes(x=regiao,y=total)) + geom_boxplot() + scale_y_continuous(labels = scales::comma)
```

## Questão 39

**Considere o CD-Poluição e as variáveis CO, temperatura e umidade. Faça gráficos de
dispersão para pares de variáveis. Quais conclusões você pode obter?**

```{r questao39}
q39a <- ggplot(cd_poluicao,aes(x=co,y=temp)) + geom_point(fill="steelblue") + theme_minimal()
q39b <- ggplot(cd_poluicao,aes(x=temp,y=umid)) + geom_point(fill="steelblue") + theme_minimal()
q39c <- ggplot(cd_poluicao,aes(x=co,y=umid)) + geom_point(fill="steelblue") + theme_minimal()
figure <- ggarrange(q39a, q39b, q39c,
                    labels = c("CO x Temp", "Temp x Umid", "CO x Umid"),
                    ncol = 2, nrow = 2)
print(figure)
```

 Podemos concluir que em grande parte dos dados: quanto maior a temperatura maior a umidade; quanto menor a emissão de CO2 menos variação na umidade ocorre.